【裁判字號】    99,台上,699
【裁判日期】    990204
【裁判案由】    違反毒品危害防制條例
【裁判全文】
最高法院刑事判決              九十九年度台上字第六九九號
上  訴  人  甲○○
選任辯護人  楊惠雯律師
上列上訴人因違反毒品危害防制條例案件，不服台灣高等法院台
南分院中華民國九十八年十一月二十六日第二審判決（九十八年
度上訴字第六五七號，起訴案號：台灣台南地方法院檢察署九十
七年度偵字第二六六五號），提起上訴，本院判決如下：
    主  文
原判決關於民國九十六年六月六日販賣第一級毒品予金志峰部分
撤銷，發回台灣高等法院台南分院。
其他上訴駁回。
    理  由
一、撤銷（九十六年六月六日販賣第一級毒品予金志峰）部分
本件原判決認定上訴人甲○○與其同居男友李文毅（另由台灣台
南地方法院檢察署檢察官偵辦）均明知海洛因係毒品危害防制條
例列管之第一級毒品，不得持有、販賣，竟基於販賣營利之犯意
聯絡，以上訴人所持用之0000000000號行動電話作為聯絡工具，
於原判決附表所示之民國九十六年六月六日上午，由上訴人接聽
金志峰電話，與金志峰約在台南縣柳營鄉柳營橋下加油站對面，
由李文毅攜帶新台幣（下同）五百元之海洛因前往販賣予金志峰
。經警實施通訊監察，於九十六年七月十二日下午一時二十七分
許搜索其與李文毅之台南縣柳營鄉○○路○段二七五巷二號同居
處，扣得上訴人所有中型夾鏈袋五包、小型夾鏈袋一包、 NOKIA
牌行動電話一支（門號 0000000000，序號000000000000000）及
UTEC牌行動電話一支（無SIM卡、序號000000000000000）等情。
因而撤銷第一審關於此部分諭知無罪之判決，改判論處上訴人共
同販賣第一級毒品（累犯）罪刑。固非無見。
惟查：(一)、憲法第十六條保障人民之訴訟權，就刑事被告而言，
包含其在訴訟上應享有充分之防禦權。刑事被告詰問證人之權利
，即屬該等權利之一，且屬憲法第八條第一項規定「非由法院依
法定程序不得審問處罰」之正當法律程序所保障之權利。為確保
被告對證人之詰問權，證人於審判中，應到場具結陳述，並接受
被告之詰問，其陳述始得作為認定被告犯罪事實之判斷依據。原
判決認定上訴人販賣海洛因予金志峰，係以金志峰之警詢陳述，
及上訴人與金志峰於九十六年六月六日上午十時四十八分十九秒
、同日上午十時五十八分五十二秒之通訊監察譯文為其論據。上
訴人曾聲請傳喚金志峰作證，而依卷內資料所示，金志峰因案於
九十八年六月十日入台灣台南監獄台南分監執行，指揮書執畢日
期為一百年四月二日，有台灣高等法院被告前案紀錄表在卷可稽
（見原審卷第九十二頁），則原審九十八年十一月十日審判時，
金志峰似尚在監執行。原審以金志峰經第一審傳拘無著，即未加
調查，剝奪上訴人之詰問權，有應於審判期日調查之證據，未予
調查之違法。(二)、上訴人抗辯九十六年六月六日與金志峰通話者
非其之聲音，則當日與金志峰通話之人是否上訴人，與上訴人犯
罪成立與否攸關，即有調查之必要性。第一審祇將九十六年五月
十二日上訴人與林士傑之通話錄音送請法務部調查局鑑定（見一
審卷第一二九至一四四頁），並未將同年六月六日之錄音併送鑑
定，亦有調查職責未盡之違失。上訴意旨指摘原判決不當，非無
理由，應認關於九十六年六月六日販賣第一級毒品予金志峰部分
有撤銷發回更審之原因。
二、駁回（販賣第二級毒品）部分
按刑事訴訟法第三百七十七條規定，上訴於第三審法院，非以判
決違背法令為理由，不得為之。是提起第三審上訴，應以原判決
違背法令為理由，係屬法定要件。如果上訴理由書狀並未依據卷
內訴訟資料，具體指摘原判決不適用何種法則或如何適用不當，
或所指摘原判決違法情事，顯與法律規定得為第三審上訴理由之
違法情形，不相適合時，均應認其上訴為違背法律上之程式，予
以駁回。本件原判決綜合全部卷證資料，認上訴人有其事實欄所
載販賣第二級毒品予林士傑之犯行，已詳所憑之證據與認定之
理由，就上訴人否認犯罪之所辯，認不足採信，於理由內予以指
駁、說明甚詳。因而撤銷第一審關於此部分諭知無罪之判決，改
判論處上訴人共同販賣第二級毒品（累犯）罪刑（處有期徒刑）
。從形式上觀察，並無足以影響判決結果之違法情形存在。上訴
意旨略稱：卷內並無符合通訊監察通話時間之通話紀錄，原審仍
採通訊監察譯文為證，又未說明該通訊監察譯文具有證據能力之
理由，有判決理由不備之違法云云。惟上訴人所有0000000000號
電話於九十六年五月十二日與林士傑數度通話，經警依法實施通
訊監察，有通訊監察錄音及其譯文存卷可憑。上訴人之原審選任
辯護人於審判期日明確表示不爭執該通訊監察譯文之內容，但認
對話內容與上訴人無關，原審法院評議結果，認該通訊監察譯文
具有證據能力，將評議要旨記載於筆錄內，有審判筆錄在卷可稽
。原判決雖未說明該譯文有證據能力之理由，於判決本旨不生影
響。又上開監聽係依法實施，其取得之錄音非「審判外之陳述」
，不受傳聞法則之規範，當然具有證據能力，自難執此指摘原判
決有理由不備之違法。再原審曾將該通訊監察錄音送請法務部調
查局作聲紋鑑定，因錄音品質不佳，無法比對鑑定，原審綜合卷
內其他卷證資料，認定與林士傑通話者確為上訴人，核屬事實審
採證、認事之適法職權行使，要無違法可言。其餘上訴意旨，就
原判決已說明事項，徒憑己見，任意指摘為違法，殊非適法之第
三審上訴理由。應認上訴人關於此部分之上訴違背法律上之程式
，予以駁回。
據上論結，應依刑事訴訟法第三百九十七條、第四百零一條、第
三百九十五條前段，判決如主文。
中    華    民    國  九十九  年    二    月    四    日
                      最高法院刑事第十三庭
                          審判長法官  賴  忠  星
                                法官  呂  丹  玉
                                法官  吳      燦
                                法官  蔡  名  曜
                                法官  葉  麗  霞
本件正本證明與原本無異
                                      書  記  官
中    華    民    國  九十九  年    二    月    八    日
                                                     Ｍ

司法院資訊處製作；財團法人民間司法改革基金會備份。
